【裁判字號】    99,易,1110
【裁判日期】    991231
【裁判案由】    竊盜
【裁判全文】
臺灣桃園地方法院刑事判決              99年度易字第1110號
公  訴  人  臺灣桃園地方法院檢察署檢察官
被      告  姜盛昌
上列被告因竊盜等案件，經檢察官提起公訴（99年度偵字第7166
號）及移送併辦審理（99年度偵緝字第1969號），本院判決如下
：
    主  文
姜盛昌竊盜，共參罪，均累犯，各處有期徒刑參月，如易科罰金
，以新臺幣壹仟元折算壹日，應執行有期徒刑柒月，如易科罰金
，以新臺幣壹仟元折算壹日。
其餘被訴竊盜部分無罪。
    事  實
一、姜盛昌前於民國93年間因違反毒品危害防制條例案件，經本
    院以93年度訴字第1724號判處有期徒刑8 月、5 月，並定應
    執行刑為有期徒刑1 年確定，又於94年間因違反毒品危害防
    制條例案件，經本院以94年度訴字第1826號判處有期徒刑10
    月、6 月，並定應執行刑1 年2 月確定，姜盛昌於94年7 月
    28日入監執行上開4 罪，原指揮書執行完畢日期為96年7 月
    25日，於96年1 月17日縮短刑期假釋出監，姜盛昌於假釋期
    間因違反保護管束應遵守事項，遭撤銷假釋，尚餘殘刑5 月
    8 日，嗣因於96年7 月16日中華民國96年罪犯減刑條例施行
    ，上述4 罪經本院以97年度聲減字第643 號裁定減其宣告刑
    ，並分別定應執行有期徒刑5 月15日、6 月確定，則上述案
    件因前揭減刑條例施行，已無殘刑可供執行，乃於前揭減刑
    條例施行日即96年7 月16日執行完畢。又姜盛昌另於96年間
    因違反毒品危害防制條例案件，經本院以96年度審易字第40
    6 號判決判處有期徒刑5 月確定；另因犯竊盜罪，經同法院
    以96年度壢簡字第2161號判決判處有期徒刑5 月確定，上開
    2 罪經本院定應執行為有期徒刑8 月確定，甫於民國97年12
    月24日執行完畢出監。詎猶不知悔改，基於意圖為自己不法
    之所有主觀犯意，分別為下列犯行：
（一）於97年1 月27日凌晨5 時30分前之不詳時間，在桃園縣大
      園鄉○○村○○路20號前，竊取陳語葳所有之車牌號碼33
      31-DZ 號自用小客車，得手後供己代步之用。
（二）於97年3 月23日凌晨3 時前之不詳時間，在桃園縣觀音鄉
      草漯村六和街39號前，竊取廖銘雄所有之車牌號碼T5-380
      6 號自用小貨車，得手後供己代步之用。
（三）於98年10月1 日12時30分前之不詳時間，在新竹市○區○
      ○路與八德路交叉口前，竊取吳銘錩所有之車牌號碼5H-0
      213 號自用小貨車，得手後供己代步之用。嗣於97年2 月
      13日17時30分許，在桃園市○○街30號前尋獲陳語葳之上
      開車輛（未尋獲車牌）、於97年4 月10日13時許，在桃園
      縣新屋鄉○○村○ 鄰○○○○○路122 號尋獲廖銘雄之前
      開車輛、於98年10月5 日15時許，在新竹縣新豐鄉○○路
      與福德街口尋獲吳銘錩之車輛，並採集上開車輛所留之煙
      蒂、手套等生理跡證，經送往內政部警政署刑事警察局鑑
      定DNA 與姜盛昌相符而查獲。
二、案經桃園縣政府警察局桃園分局報告臺灣桃園地方法院檢察
    署檢察官偵查起訴、新竹縣政府警察局竹北分局報告臺灣新
    竹地方法院檢察署檢察官呈請臺灣高等法院檢察署檢察長令
    轉臺灣桃園地方法院檢察署檢察官移送併案審理。
    理  由
壹、有罪部分：
甲、程序方面：
一、按被告以外之人於偵查中向檢察官所為之陳述，除顯有不可
    信之情況者外，得為證據，刑事訴訟法第159 條之1 第2 項
    定有明文。因檢察官代表國家偵查犯罪時，原則上均能遵守
    法定程式，且被告以外之人如有具結能力，仍應依法具結，
    以擔保其係據實陳述，故規定「除顯有不可信之情況者外」
    ，得為證據（最高法院93年度臺上字第2397號判決意旨參照
    ）。證人彭尚隆於偵查中之陳述，係經檢察官諭知證人有具
    結之義務及偽證之處罰並命朗讀結文具結擔保其證言之真實
    性後，以證人身份，於檢察官面前完整、連續陳述其親身經
    歷，且查無證據顯示係遭受強暴、脅迫、詐欺、利誘等外力
    干擾情形，或在影響其心理狀況致妨礙其自由陳述等顯不可
    信之情況，而被告姜盛昌復未能提出上開證人彭尚隆在偵查
    中所述有何其他顯不可信之情況，引用上開證人彭尚隆於檢
    察官面前所為陳述作為證據應屬適當，依刑事訴訟法上開規
    定，自具證據能力。
二、按被告以外之人於審判外之言詞或書面陳述，除法律有規定
    者外，不得作為證據，刑事訴訟法第159 條第1 項定有明文
    ，此即學理上所稱「傳聞證據排除法則」。依上開法律規定
    ，傳聞證據原則上固無證據能力，但如法律別有規定者，即
    例外認有證據能力。經查，本判決引用之內政部警政署刑事
    警察局99年1 月18日刑醫字第0980173209號、97年9 月5 日
    刑醫字第0970119181號鑑驗書，均係內政部警政署刑事警察
    局依檢察機關概括授權囑託執行鑑定職務所出具之書面鑑定
    報告，依刑事訴訟法第159 條第1 項及同法第208 條第1 項
    準用同法第206 條第1 項之規定，均係屬傳聞法則之例外，
    自得作為證據。
三、次按被告以外之人於審判外之陳述，雖不符刑事訴訟法第15
    9 條之1 至第159 條之4 之規定，而經當事人於審判程序同
    意作為證據，法院審酌該言詞陳述或書面陳述作成時之情況
    ，認為適當者，亦得為證據。當事人、代理人或辯護人於法
    院調查證據時，知有第159 條第1 項不得為證據之情形，而
    未於言詞辯論終結前聲明異議者，視為有前項之同意，刑事
    訴訟法第159 條之5 定有明文。本案當事人就本件判決引用
    之下述其餘各項證據方法之證據能力，於言詞辯論終結前均
    未異議，而經本院審酌各該證據方法之作成時，並無其他不
    法之情狀，均適宜為本案之證據，依刑事訴訟法第159 條之
    5 第2 項之規定，有證據能力。
乙、實體方面：
一、訊據被告姜盛昌對於上開時、地自小貨車遭竊等事實，雖不
    爭執，惟矢口否認有何竊盜犯行，辯稱：伊沒有看過上開車
    輛，也沒有坐過，車子是彭尚隆偷的，伊是被栽贓的云云。
    經查：
（一）上開被害人陳語葳所有之車牌號碼3331-DZ 號自用小客車
      於97年1 月27日凌晨5 時30分許前之不詳時間，在桃園縣
      大園鄉○○村○○路20號前失竊，嗣於97年2 月13日17時
      30分許，在桃園市○○街30號前尋獲（未尋獲車牌）、被
      害人廖銘雄所有之車牌號碼T5-3806 號自用小貨車，於97
      年3 月23日凌晨3 時許前之不詳時間，在桃園縣觀音鄉○
      ○村○○街39號前失竊，嗣於97年4 月10日13時許，在桃
      園縣新屋鄉○○村○ 鄰○○○○○路122 號尋獲、被害人
      吳銘錩所有之車牌號碼5H-0213 號自用小貨車，於98年10
      月1 日12時30分許之不詳時間，在新竹市○區○○路與八
      德路交叉口前失竊，嗣於98年10月5 日15時許，在新竹縣
      新豐鄉○○路與福德街口尋獲等情，業據被害人陳語葳、
      廖銘雄、吳銘錩等人於警詢時證述甚詳，並有卷附桃園縣
      政府警察局車輛尋獲電腦輸入單、桃園警察分局龍安派出
      所一般案件陳報單、贓物認領保管單各1 紙、失車- 唯讀
      案件基本資料3 紙在卷為憑，被告對此亦不否認，堪信為
      真實。
（二）尋獲上開被害人陳語葳所有之車輛後，經警於車內煙灰缸
      內發覺2 枚煙蒂，其中之一為被告所抽之三五牌香菸、被
      害人廖銘雄所有之車輛，於尋獲後，經警於車內駕駛座手
      剎車處尋獲手套1 只、另於被害人吳銘錩所有之車輛內之
      後車廂內地板上經警採集得煙蒂1 枚，上開煙蒂及手套經
      內政部警政署刑事警察局鑑定結果，與被告DNA-STR 型別
      相同，研判來自同一人等情，有內政部警政署刑事警察局
      99 年1月18日刑醫字第0980173209號、97年9 月5 日刑醫
      字第0970119181號鑑驗書、桃園縣政府警察局桃園分局刑
      案現場勘察報告（陳語葳3331-DZ 尋獲案）、楊梅分局T5
      -3806 汽車尋獲現場勘察採證紀錄卷宗1 份、新竹縣政府
      警察局「5H-0213 」尋獲案之現場勘察報告暨刑事案件證
      物採驗紀錄表存卷可參。衡諸上開被害人陳語葳車內煙蒂
      棄置位置，係在自小客車煙灰缸內，與一般抽煙者熄煙習
      慣大致相同，顯非吸煙者於吸煙燃燒殆盡後隨意丟棄，且
      該品牌與被告平日吸用者相符；又被害人廖銘雄車內手套
      棄置位置，為手剎車下方，擺放整齊，應為竊賊使用過後
      ，隨手放置於手剎車下方；另被害人吳銘錩車內煙蒂棄置
      位置，則為後車廂地板，該煙蒂與二側前車門、後車廂門
      間均相距甚遠，不可能因吸菸者吸煙殆盡遺留煙蒂在他處
      ，經竊賊拾獲而恣意攜入自小貨車內；以煙蒂上留有被告
      唾液之DNA ，更不可能吸菸者尚留有香煙，經竊賊拾獲攜
      帶入小貨車內繼續吸煙殆盡始遺留車內。被告於偵查中辯
      稱係彭尚隆所竊，謝志文（音譯）可證云云，嗣於本院準
      備程序時辯稱：莊博鈞曾目擊彭尚隆竊車云云，於本院審
      理程序時則又改稱：可能有坐過那些車子云云，被告前後
      供述已不一致，自難採信。又訊之證人彭尚隆於本院審理
      時證稱：並未見過上開車輛等語，證人莊博鈞則證稱：並
      未曾目擊彭尚隆竊取本件車輛等語，是證人彭尚隆、莊博
      鈞已不足為被告未竊取上開車輛之證明，且上開3 車輛均
      僅有被告使用過之煙蒂、手套，尚查無其他人使用之跡證
      ，其中事實欄一（三）吳銘錩所有之車輛失竊時間，亦與
      事實欄一（一）、（二）相隔逾一年，焉有相隔甚久而均
      遭人栽贓之理，被告亦自承與彭尚隆間並無恩怨，其空言
      否認犯行，並辯稱係警要求彭尚隆每月交出一台車輛，遭
      人栽贓云云，自屬無據。
（三）綜上所述，被告所辯，核不足採。本件事證明確，應依法
      論科。
二、核被告所為，係犯刑法第320 條第1 項竊盜罪。被告所犯上
    開三罪間，犯意各別，行為互殊，應予分論併罰。被告前於
    93年間因違反毒品危害防制條例案件，經本院以93年度訴字
    第1724號判處有期徒刑8 月、5 月，並定應執行刑為有期徒
    刑1 年確定，又於94年間因違反毒品危害防制條例案件，經
    本院以94年度訴字第1826號判處有期徒刑10月、6 月，並定
    應執行刑1 年2 月確定，姜盛昌於96年1 月17日縮短刑期假
    釋出監，於假釋期間因違反保護管束應遵守事項，遭撤銷假
    釋，尚餘殘刑5 月8 日，嗣因於96年7 月16日中華民國96年
    罪犯減刑條例施行，上述4 罪經本院以97年度聲減字第643
    號裁定減其宣告刑，並分別定應執行有期徒刑5 月15 日 、
    6 月確定，則上述案件因前揭減刑條例施行，已無殘刑可供
    執行，乃於前揭減刑條例施行日即96年7 月16日執行完畢。
    又姜盛昌另於96年間因違反毒品危害防制條例案件，經本院
    以96年度審易字第40 6號判決判處有期徒刑5 月確定；另因
    犯竊盜罪，經同法院以96年度壢簡字第2161號判決判處有期
    徒刑5 月確定，上開2 罪經本院定應執行為有期徒刑8 月確
    定，於97年12月23日執行完畢等情，此有被告之臺灣高等法
    院被告全國前案紀錄表1 份在卷可稽，被告於前揭有期徒刑
    執行完畢後，五年以內，故意再犯本案之各罪，均為累犯，
    依刑法第47條第1 項之規定加重其刑。爰審酌被告不思以己
    力賺取財物，妄以竊盜方式，快速獲取財物，所為殊不足取
    ，且犯後否認犯行，態度尚非良好，兼衡其犯罪動機、目的
    、所得財物價值、犯後態度及所生損害等一切情狀，分別量
    如附表所示之刑，並均諭知易科罰金之折算標準，併定其應
    執行之刑。再者，被告行為時之刑法第41條第8 項原係規定
    ：「第1 項至第3 項規定於數罪併罰，其應執行之刑未逾6
    個月者，亦適用之」，上開規定嗣經司法院大法官會議釋字
    第662 號解釋認與憲法第23條規定有違，且與釋字第366 號
    解釋意旨不符，而自98年6 月19日起失其效力，並於同年12
    月30日修正：「第1 項至第4 項及第7 項之規定，於數罪併
    罰之數罪均得易科罰金或易服社會勞動，其應執行之刑逾6
    月者，亦適用之。」，此既係前揭釋字第366 號解釋意旨有
    關易科罰金併合處罰時定應執行刑法理之明文化，非屬法律
    變更（最高法院95年第8 次刑事庭會議決議意旨參照），即
    無新舊法比較之問題，爰逕適用修正後刑法第41條第8 項規
    定，定其應執行刑之刑暨易科罰金之折算標準，以資懲儆。
貳、無罪部分：
一、公訴意旨略以：被告姜盛昌於97年2 月2 日19時50分許前之
    不詳時間，在桃園縣平鎮市○○○路6 號前，竊取張文忠所
    有之車牌號碼7621-KS 號自用小客車。因認被告涉犯刑法第
    320 條第1 項之普通竊盜罪嫌。
二、按犯罪事實應依證據認定之，無證據不得認定犯罪事實；不
    能證明被告犯罪者，應諭知無罪判決，刑事訴訟法第154 條
    第2 項、第301 條第1 項分別定有明文。次按事實之認定，
    應憑證據，如未能發現確實之證據，或證據不足以證明，自
    不能以推測或擬制之方法，以為裁判基礎；再犯罪事實所憑
    之證據，無論係直接證據或間接證據，其為訴訟上之證明，
    須於一般人均不致有所懷疑而得確信為真實之程度，始得據
    為有罪之認定，倘其證明尚未達此程度而尚有合理之懷疑存
    在時，本諸無罪推定原則，自應為被告無罪之諭知；又被告
    否認犯罪事實所持辯解縱使不能成立，除非有確實證據足以
    證明對於被告犯罪已無合理之懷疑外，不能遽為有罪之認定
    ；刑事訴訟法規定被告有緘默權，被告基於不自證己罪原則
    ，既無供述之義務，亦不負自證清白之責任，不能因被告未
    能提出證據資料證明其無罪，或對於被訴之犯罪事實不置可
    否，即認定其有罪，最高法院著有92年度台上字第2570號判
    決可資參考。
三、本件公訴人認被告犯罪，無非係以被害人張文忠於警詢之陳
    述、內政部警政署刑事警察局99年1 月18日刑醫字第098017
    3209號、97年9 月5 日刑醫字第0970119181號鑑驗書、桃園
    縣政府警察局桃園分局刑案現場勘察報告、楊梅分局T5-380
    6 汽車尋獲現場勘察採證紀錄卷宗1 份、新竹縣政府警察局
    「5H-0213 」尋獲案之現場勘察報告暨刑事案件證物採驗紀
    錄表存卷可參，訊據被告堅決否認竊盜犯行，惟查：上開證
    據僅能證明於前揭被害人陳語葳、廖銘雄及吳銘錩所有之車
    輛內採集得被告之DNA 跡證，然本件尚未於被害人張文忠之
    上揭自用小客車內尋獲任何足證被告犯行之證據，雖被害人
    張文忠及陳語葳之車牌於尋獲時互相調換，惟被害人陳語葳
    之車輛係於97年1 月27日凌晨5 時30分前之不詳時間失竊，
    至被害人張文忠之車輛失竊，已逾多日，雖被害人陳語葳之
    車輛為被告所竊已如前述，惟被告行竊得手後，使用之日數
    ？是否另遭他人竊取再調換該二車之車牌？均未能得知，是
    公訴人所提積極證據，尚不足為被告犯竊盜罪之證明，且依
    客觀具體情事，不能排除被害人陳語葳之車輛遭被告竊取後
    ，另遭他人竊取，並由該人竊取張文忠之自用小客車後，將
    該2 車之車牌置換之可能，故關於被告是否有竊取張文忠之
    車輛，本院認尚未達於通常一般之人均不致有所懷疑之有罪
    確信心證，仍有合理懷疑之存在，依「罪證有疑，利於被告
    」之證據法則，自不能以推測或擬制之方法，為被告有罪之
    認定。
四、綜上所述，本件依上開證據，猶不足以證明被告確有公訴人
    所指之竊盜犯行，此外，復查無其他積極證據足資證明被告
    犯罪，揆諸首開說明，本件犯罪尚屬不能證明，應為被告無
    罪之諭知。
據上論斷，應依刑事訴訟法第299 條第1 項前段、第301 條第1
項，刑法第320 條第1 項、第47條第1 項、第51條第5 款，判決
如主文。
本案經檢察官戴瑞麒到庭執行職務。
中    華    民    國    99    年    12    月    31    日
                  刑事第二法庭    法  官  陳麗芬
以上正本證明與原本無異。
如不服本判決應於收受判決後10日內向本院提出上訴書狀，並應
敘述具體理由。其未敘述上訴理由者，應於上訴期間屆滿後20日
內向本院補提理由書( 均須按他造當事人之人數附繕本) 「切勿
逕送上級法院」。
                                  書記官  謝雅茹
中    華    民    國    99    年    12    月    31    日
附錄論罪科刑法條全文：
中華民國刑法第320條
（普通竊盜罪、竊佔罪）
意圖為自己或第三人不法之所有，而竊取他人之動產者，為竊盜
罪，處5  年以下有期徒刑、拘役或 5 百元以下罰金。
意圖為自己或第三人不法之利益，而竊佔他人之不動產者，依前
項之規定處斷。
前二項之未遂犯罰之。

司法院資訊處製作；財團法人民間司法改革基金會備份。
